臺灣新竹地方法院民事簡易判決  
111年度竹簡字第334號
原      告  黃文龍  
被      告  蔡紫彤  


訴訟代理人  江錦鳳  
上列當事人間返還借款事件，本院於民國111年11月29日辯論終
結，判決如下：
    主      文
原告之訴駁回。
訴訟費用由原告負擔。
    事實及理由
一、原告起訴主張：
　　被告於民國108年10月31日、同年11月12日、同年12月9日分
    別向原告借款新臺幣（下同）40萬元、36萬元、15萬元，合
    計91萬元，並簽發91張面額1萬元之本票，被告於109年4月2
    5日還款1萬元，原告已撕毀本票1張，拍照傳給被告，又於1
    09年6月6日償還70萬元，原告同時歸還70張本票，然尚有借
    款20萬元至今仍未償還，經原告多次催討，均置之不理。被
    告主張訴外人梅哲頊有幫忙償還20萬元，然訴外人梅哲頊於
    109年2月份、5月份、110年2月份向原告借款共計38萬2,000
    元，至今未償還，事實上訴外人梅哲頊的經濟能力，無法幫
    被告償還20萬元，並未取回本票。為此，依法提起本件訴訟
    等語。並於本院聲明：被告應給付原告20萬元，並自支付命
    令狀繕本送達之翌日起至清償日止，按年息百分之5計算之
    利息。
二、被告則以：
　　原告主張被告108年所開立無填日期之無效本票20萬元欠款
    ，尚未歸還，並非事實。實際情形為109月底3月初，由訴外
    人梅哲頊還清20萬元，被告於109年4月份清償原告1萬元，1
    09年6月6日由被告母親還款70萬元，總共91萬元全數還清，
    原告手中20萬元本票是被告的前夫即訴外人梅哲頊跟被告離
    婚後未經被告同意，在被告不知情下，擅自將當時還款拿回
    的20萬元本票再向原告借款20萬元，這筆20萬元借款是原告
    跟訴外人梅哲頊間的借貸，並非被告未還款等語。並於本院
    聲明：原告之訴駁回。
三、本院之判斷：
　　原告主張被告於108年10月31日、同年11月12日、同年12月9
    日分別向原告借款40萬元、36萬元、15萬元，並簽發91張面
    額1萬元之本票，被告於109年4月25日還款1萬元，原告已撕
    毀本票1張，拍照傳給被告，又於109年6月6日償還70萬元之
    事實，為兩造不爭執。是本件本院所應審究者為：被告向原
    告借款是否已經清償完畢？經查：
（一）依卷附原告、被告母親、訴外人梅哲頊於111年3月21日對
      話譯文「（原告母親）：當時你（梅）說20萬處理掉了，
      黃先生也說處理掉了，為什麼在一年多後說跟我說，你（
      黃）上次是跟我說20萬處理掉後，他（梅）又拿著本票去
      跟你（黃）調20萬。」（梅）：妳（被告母親）要先聽我
      講，我還沒講完，為什麼現在本票會在他（黃）那邊，
  　　。」「（被告母親）：你（梅）說阿，這要問你囉。」「
      （梅）：20萬我先處理掉，本票是否等同在我身上。」「
      （梅）：重點是妳女兒，因為那時候他沒有經濟能力，因
      為人家黃大哥逼著用錢。我就說了，20萬我先處理，那時
      候還沒到70萬這件事。」（見本院卷第211-213頁），而
      訴外人梅哲頊亦於本院證述上開對話內容確實為其所述；
      另參以被告母親與原告LINE訊息截圖（見本院卷第113頁
      、第119頁）原告亦表示20張本票在梅哲頊處，梅哲頊已
      經幫被告清償20萬元等情以觀，被告前向原告借款91萬元
      已經清償完畢，應可認定。
（二）訴外人梅哲頊雖於本院證述其並未代被告清償20萬元，又
      稱原告曾經將支付命令聲請狀後附之本票交付證人，交付
      之原因為證人向原告借款等語（見本院卷第263-264頁）
      ，證人前後證述反覆不一，顯然係維護原告之詞，不足採
      信。　　　
（三）再依兩造提出LINE訊息截圖、對話譯文譯中，原告固有提
      及梅哲頊將債權轉移回來、20萬元本票就像支票可以轉來
      轉去等語。惟按：
　　⒈民法第312條規定，就債之履行有利害關係之第三人為清償
      者，於其清償之限度內承受債權人之權利，但不得有害於
      債權人之利益。所稱「利害關係」係指法律上之利害關係
      而言。
　  ⒉被告積欠原告債務為婚前債務，訴外人梅哲頊與被告結婚
      後，對於被告婚前積欠債務本不負清償之責。訴外人梅哲
      頊代為清償後，並不當然依民法第312條規定，於清償限
      度內承受債權人之權利。原告於前開訊息中所提梅哲頊將
      債權轉移回來，顯然有疑，亦與原告本件主張事實不符。
      被告簽發20張本票未載發票日，有本票影本在卷可按。依
      票據法第11條第1項規定，為無效票據，縱訴外人梅哲頊
      事後將前開本票交付原告，亦不生票據權利轉讓效力。
　四、綜上所述，原告依金錢消費借貸法律關係請求被告清償  
      積欠200,000元，為無理由，應予駁回。
　五、本件事證已臻明確，兩造其餘攻擊防禦方法及證據，核與
      判決結果不生影響，爰不一一論列，併此敘明。
據上論結，本件原告之訴為無理由，依民事訴訟法第436條第2
項、第78條，判決如主文。　　　　　　
中　　華　　民　　國　　111 　年　　12　　月　　13　　日
                新竹簡易庭    法  官  邱玉汝
以上正本係照原本作成。
如對本判決上訴，須於判決送達後20日內向本院提出上訴狀；如
委任律師提起上訴者，應一併繳納上訴審裁判費。
中　　華　　民　　國　　111 　年　　12　　月　　13　　日
                              書記官  郭家慧